【裁判字號】    97,訴,4431
【裁判日期】    980204
【裁判案由】    毒品危害防制條例
【裁判全文】
臺灣板橋地方法院刑事判決              97年度訴字第4431號
公  訴  人  臺灣板橋地方法院檢察署檢察官
被      告  甲○○
上列被告因違反毒品危害防制條例案件，經檢察官提起公訴（97
年度毒偵字第6408號），嗣因被告就被訴事實為有罪之陳述，經
本院告知簡式審判程序意旨，並聽取公訴人及被告之意見後，本
院合議庭裁定由受命法官獨任依簡式審判程序審理，判決如下：
    主  文
甲○○施用第一級毒品，累犯，處有期徒刑壹年。
    事  實
一、甲○○前於民國90年間因施用毒品案件，經臺灣士林地方法
    院裁定送觀察、勒戒後，認有繼續施用毒品之傾向，而於90
    年6 月12日入強制戒治處所接受強制戒治，於90年11月30日
    停止戒治轉執行另案有期徒刑後，嗣於91年5 月22日強制戒
    治期滿，並經臺灣士林地方法院檢察署檢察官以91年度戒毒
    偵字第59號為不起訴處分確定；又於90年間因轉讓第一、二
    級毒品案件，經臺灣高等法院以92年度上訴字第4635號撤銷
    原判決，改判處有期徒刑1 年6 月、1 年，應執行有期徒刑
    2 年3 月確定；復於上開強制戒治期滿後5 年內之94年間，
    因施用第一級毒品案件，經本院以94年度訴字第2780號判處
    有期徒刑8 月確定，經減刑為有期徒刑4 月，與上開應執行
    有期徒刑2 年3 月接續執行，嗣於96年7 月16日執行完畢出
    監。詎仍不知悔改，明知海洛因及甲基安非他命係毒品危害
    防制條例第2 條第2 項第1 款、第2 款所明定之第一、二級
    毒品，不得持有及施用，竟仍基於施用第一級毒品海洛因及
    第二級毒品甲基安非他命之犯意，於97年5 月8 日上午11時
    許，在臺北縣三重市○○○路33巷24號2 樓住處，以將第一
    級毒品海洛因及第二級毒品甲基安非他命一同置於吸食器上
    ，用火燒烤吸聞所生煙霧之方式，同時施用第一級毒品海洛
    因及第二級毒品甲基安非他命1 次。嗣於同日晚上7 時10
    許，為警持搜索票在上開住處查獲，經其同意採集尿液送驗
    ，檢驗結果均呈嗎啡及甲基安非他命陽性反應，而查悉上情
    。
二、案經臺北縣政府警察局海山分局報告臺灣板橋地方法院檢察
    署檢察官偵查起訴。
    理  由
一、按本件被告甲○○所犯係死刑、無期徒刑、最輕本刑為3 年
    以上有期徒刑以外之罪，其於準備程序就前揭被訴事實為有
    罪之陳述，經受命法官告知簡式審判程序之旨，並聽取其與
    公訴人之意見後，本院認無不得或不宜改依簡式審判程序進
    行之處，爰依刑事訴訟法第273 條之1 第1 項、第284 條之
    1 ，裁定本件由受命法官獨任進行簡式審判程序，合先敘明
    。
二、上揭事實，業據被告於本院審理中坦承不諱，且其於97年5
    月8 日所採驗之尿液，經送往臺灣檢驗科技股份有限公司以
    GC/MS方法（氣相層析/質譜儀法）檢驗，結果確呈第一級毒
    品海洛因代謝後嗎啡及第二級毒品甲基安非他命之陽性反應
    ，此有卷附該公司97年5 月28日報告編號CH/2008/50391 號
    濫用藥物檢驗報告、臺北縣政府警察局海山分局毒品案件尿
    液檢體編號及姓名對照表（見97年度毒偵字第6408號卷第22
    、23頁），足認被告自白與事實相符，洵堪採為論罪科刑之
    依據。
三、按毒品危害防制條例於92年7 月9 日修正公布，自93年1 月
    9 日施行，其中第20條、第23條將施用毒品之刑事處遇程序
    區分為「初犯」、「5 年內再犯」、「5 年後再犯」。依其
    立法理由之說明：「初犯」，經觀察、勒戒或強制戒治，應
    為不起訴處分或不付審理之裁定；經觀察、勒戒或強制戒治
    執行完畢釋放後，「5 年內再犯」者，因其再犯率甚高，原
    實施之觀察、勒戒及強制戒治既已無法收其實效，爰依法追
    訴或裁定交付審理。至於經觀察、勒戒或強制戒治執行完畢
    釋放，「5 年後再犯」者，前所實施之觀察、勒戒或強制戒
    治已足以遮斷其施用毒品之毒癮，為期自新及協助其斷除毒
    癮，仍用「初犯」規定，先經觀察、勒戒或強制戒治之程序
    。從而，依修正後之規定，祇於「初犯」及「5 年後再犯」
    2 種情形，有其追訴條件之限制，即須於初犯經觀察、勒戒
    或強制戒治釋放後，5 年內均無施用毒品之行為，始能認其
    前所實施之觀察、勒戒或強制戒治已足遮斷毒癮，而得於5
    年後再犯時，再予適用初犯之規定，重行觀察、勒戒等程序
    。倘5 年內已經再犯，被依法追訴處罰，縱其第3 次（或第
    3 次以上）施用毒品之時間在初犯釋放5 年以後，即與「5
    年後再犯」之情形有別，且因已於「5 年內再犯」，顯見其
    再犯率甚高，原實施觀察、勒戒或強制戒治，已無法收其實
    效，自無再經觀察、勒戒及強制戒治之必要，應由檢察官逕
    行起訴，始符新法修正之本旨（最高法院95年第7 次刑事庭
    會議決議參照）。被告既有如犯罪事實欄所示觀察、勒戒、
    強制戒治及論罪科刑之前科，此有臺灣高等法院被告前案紀
    錄表1 份附卷可參，是被告本次再犯施用毒品犯行，依上揭
    說明，顯非5 年後再犯，即無再行觀察、勒戒或強制戒治之
    必要，揆諸前揭說明，仍應依法論科。
四、查海洛因及甲基安非他命分屬毒品危害防制條例第2 條第2
    項第1 款所規定之第一級毒品及同條項第2 款所規定之第二
    級毒品，核被告所為，係犯毒品危害防制條例第10條第1 項
    施用第一級毒品罪及同條第2 項施用第二級毒品罪。被告持
    有第一、二級毒品，復分別進而施用，其持有毒品之低度行
    為，應分別為施用第一、二級毒品之高度行為所吸收，均不
    另論罪。被告以一行為同時施用第一級毒品及第二級毒品，
    觸犯施用第一級毒品及施用第二級毒品罪，為想像競合犯，
    應依刑法第55條規定，從一較重之施用第一級毒品罪處斷，
    公訴人認被告所犯上開2 罪，應予分論併罰，尚有誤會。又
    被告有事實欄所列前揭犯罪前科紀錄，有臺灣高等法院被告
    前案紀錄表可稽，其受有期徒刑之執行完畢，5 年以內故意
    再犯本件有期徒刑以上之罪，應依刑法第47條第1 項之規定
    ，論以累犯，並加重其刑。爰審酌被告明知施用毒品為法所
    禁止之行為，竟仍不知戒除毒癮，再為本件併同施用第一級
    、第二級毒品之犯行，其犯罪動機、手段、目的均殊非可取
    ，所為嚴重危害自己身心健康，並造成社會問題，惟念其犯
    後坦承犯行，態度尚佳等一切情狀，量處如主文所示之刑，
    以資懲儆。
據上論斷，應依刑事訴訟法第273 條之1 第1 項、第284 條之1
、第299 條第1 項前段，毒品危害防制條例第10條第1 項、第2
項，刑法第11條前段、第55條、第47條第1 項，判決如主文。
本案經檢察官鄭潔如到庭執行職務。
中    華    民    國    98    年    2     月    4    日
                  刑事第十五庭  法  官  錢衍蓁
以上正本證明與原本無異。
如不服本判決應於收受判決後10日內向本院提出上訴書狀，並
應敘述具體理由。其未敘述上訴理由者，應於上訴期間屆滿後
20日內向本院補提理由書（均須按他造當事人之人數附繕本）
「切勿逕送上級法院」。
                                 書記官  劉靜慧
中    華    民    國    98    年    2     月    4     日
附錄本案論罪科刑法條全文：
毒品危害防制條例第10條
施用第一級毒品者，處6月以上5年以下有期徒刑。
施用第二級毒品者，處3年以下有期徒刑。


司法院資訊處製作；財團法人民間司法改革基金會備份。
